---
title: "Visualisasi"
author: "Muhammad Aswan Syahputra"
date: "4/9/2019"
output:
  html_document: 
    df_print: default
    fig_height: 6
    fig_width: 9
    highlight: textmate
    keep_md: yes
    theme: yeti
    toc: yes
    toc_collapsed: yes
    toc_float: yes
editor_options: 
  chunk_output_type: inline
---

```{r setup, include=FALSE}
knitr::opts_chunk$set(echo = TRUE)
```

Dalam modul visualisasi ini, Anda akan menggunakan data `evals` dan paket `ggplot2`. Aktifkanlah paket untuk mengimpor data dan paket `ggplot2`!

```{r}
#install.packages("readr")
library(readr)
#install.packages("ggplot2")
library(ggplot2)

#untuk menggantikan import data, pembuatan grafik
#install.packages("tidyverse")
#library(tidyverse)

```

Sekarang impor dataset `evals` melalui pranala "https://www.openintro.org/stat/data/evals.csv". Simpan obyek data tersebut dengan nama `evals`. (Petunjuk: `?read_csv`)

```{r}
evals <- read_csv("https://www.openintro.org/stat/data/evals.csv")
evals
```

Anda dapat membuat grafik melalui `ggplot2` dengan menggunakan kode dengan struktur berikut:

```
ggplot(data, aes(x, y)) +
  geom_X()
```

Anda dapat mengganti `X` dengan `geom` yang sesuai. Misalnya `geom_point()` untuk menggambar titik, `geom_line` untuk menggambar garis, `geom_text` untuk memasukan teks dalam gambar. Perhatikan contoh berikut untuk membuat `scatterplot` antara `bty_avg` terhadap `age`.

```{r}
ggplot(data = evals, aes(x = age, y = bty_avg)) +
  geom_point()
```

Sekarang dapatkah Anda membuat grafik dengan `gender` pada sumbu x dan `bty_avg` pada sumbu y? Serta gantilah `geom_point()` menjadi `geom_boxplot`. Grafik dan informasi apakah yang Anda dapatkan?

```{r}
#ggplot(data = evals, aes(x = ___, y = bty_avg)) +
#  ___

ggplot(data = evals, aes(x = gender, y = bty_avg)) +
  geom_boxplot()
```


Anda dapat menambahkan informasi mengenai variabel lain kedalam plot dengan menempatkannya pada bagian `aes()` dengan menggunakan `aesthetic` yang sesuai. Apa yang akan terjadi saat anda menambahkan informasi 'colour = gender' pada baris kode berikut?

```{r}
#ggplot(data = evals, aes(x = age, y = bty_avg, colour = ___)) +
#  geom_point()
ggplot(data = evals, aes(x = age, y = bty_avg, colour = gender)) +
  geom_point()
```

Selain menambahkan `aesthetic`, Anda juga dapat menambahkan `geometry` dengan cara menggunakan tanda `+`. Apa yang akan terjadi jika Anda menambahkan `geom_line` pada baris kode berikut? Menurut Anda data apakah yang cocok digunakan untuk jenis grafik tersebut?

```{r}
#ggplot(data = evals, aes(x = age, y = bty_avg, colour = gender)) +
#  geom_point() +
#  ___
ggplot(data = evals, aes(x = age, y = bty_avg, colour = gender)) +
  geom_point() +
  geom_line()
```

Pada contoh-contoh di atas, Anda menggunakan nilai `x` dan `y` sebagai `aesthetic`. Bagaimana jika Anda hanya menggunakan `x` saja? Jenis `geometry` apakah yang cocok digunakan jika hanya menggunakan satu nilai `x` tersebut? (Petunjuk: distribusi data)

```{r}
#ggplot(data = evals, aes(x = age)) +
#  geom____(binwidth = 5)

ggplot(data = evals, aes(x = age)) +
  geom_histogram(binwidth = 5)
```

Anda juga dapat membuat grafik yang berisi prediksi model dengan menggunakan `geom_smooth`. Buatlah grafik tersebut dengan menggunakan `geom_point()` dan `geom_smooth()`! Sumbu `x` adalah 'age' dan sumbu `y` adalag 'score'. (Pada contoh ini kita akan menggunakan metode regresi linear untuk model, sehingga argumen pada `geom_smooth()` diisi dengan 'method = "lm"').

```{r}
#ggplot(data = evals, aes(x = ___, y = ___)) +
#  ___ +
#  geom____(method = "lm")
ggplot(data = evals, aes(x = age, y = score)) +
  geom_point() +
  geom_smooth(method = "lm")

ggplot(data = evals, aes(x = age, y = score)) +
  geom_point() +
  geom_smooth(method = "loess")

ggplot(data = evals, aes(x = age, y = score)) +
  geom_jitter() +
  geom_smooth(method = "loess")

```

Bagaimana jika Anda menambahkan argumen 'colour = ethnicity' ke dalam `aes()`? Apakah yang terjadi dan dapatkah Anda menjelaskannya? Anda dipersilahkan untuk  mengganti label atau menambahkan judul pada grafik dengan menggunakan `labs`.

```{r}
#ggplot(data = evals, aes(x = age, y = score, colour = ___)) +
#  geom_point() +
#  geom_smooth(method = "lm") +
#  labs(
#    x = "___",
#    y = "___",
#    title = "___"
#  )

ggplot(data = evals, aes(x = age, y = score, colour = ethnicity)) +
  geom_jitter() +
  scale_colour_manual(values = c("minority" = "green", "not minority" = "red")) +
  geom_smooth(method = "lm") +
  labs(
    x = "usia",
    y = "score",
    title = "Grafik antara Score terhadap Usia",
    subtitle = "Subtitle",
    caption = "Sumber Data: Data olahan 2019",
    color = "etnik"
  )
```
